【裁判字號】    97,上訴,451
【裁判日期】    970424
【裁判案由】    違反毒品危害防制條例
【裁判全文】
臺灣高等法院高雄分院刑事判決         97年度上訴字第451號
上  訴  人
即  被  告  甲○○
上列上訴人因違反毒品危害防制條例案件，不服臺灣高雄地方法
院96年度訴字第5194號中華民國97年1 月31日第一審判決（起訴
案號：臺灣高雄地方法院檢察署96年度毒偵字第9645號），提起
上訴，本院判決如下：
     主  文
上訴駁回。
     事  實
一、甲○○前於民國87年間因施用毒品案件，經原審以87年度毒
    聲字第2893號裁定送觀察、勒戒後，認無繼續施用傾向，於
    88年4 月20日釋放，並由台灣高雄地方法院檢察署檢察官於
    88年4 月19日以88年度偵緝字第627 號為不起訴處分確定。
    復於前開不起訴處分確定後5 年內，再因施用第一級毒品案
    件，經本院以92年度毒聲字第3056號裁定送觀察、勒戒後，
    於93年5 月26日因毒品危害防制條例修正而釋放，視為執行
    完畢；刑事部分經本院以93年度上訴字第1018號判處有期徒
    刑8 月確定；又因施用第一級毒品、（廢止前）動產擔保交
    易法等案件，經原審分別以94年度訴字第1295號、94年度簡
    字第4733號判決，各判處有期徒刑9 月、6 月確定，3 案經
    合併定應執行有期徒刑1 年9 月確定，於95年12月6 日縮刑
    假釋出監，因假釋期間再犯罪經撤銷假釋，於96年3 月23日
    入監執行殘刑有期徒刑2 月又21日，於96 年6月12日縮刑執
    行完畢，翌（13）日出監（構成累犯）。詎仍不知悔改並戒
    除毒癮，於96年10月26日晚上6 、7 時許，在高雄縣旗山鎮
    ○○路468 號住處2 樓房間內，以針筒注射之方式，施用第
    一級毒品海洛因1 次（針筒用畢已丟棄）。嗣於同月翌（27
    ）日19時30分許，在高雄市新興區○○○路97號前，因形跡
    可疑為警盤查，當場扣得其買來供施用之海洛因1 小包（驗
    前淨重0.056 公克，驗後淨重0.055 公克），經採集被告尿
    液送驗後，確呈毒品海洛因代謝後嗎啡之陽性反應，始查知
    上情。
二、案經高雄市政府警察局移請臺灣高雄地方法院檢察署檢察官
    偵查起訴。
    理  由
一、上訴人即被告甲○○未於本院審理時到庭，惟查上開事實，
    業據被告甲○○於偵查中及原審審理時供承不諱，而被告為
    警查獲後，經警採其尿液送驗結果，呈現嗎啡陽性反應，有
    高雄市立凱旋醫院96年11月5 日濫用藥物尿液檢驗報告1 紙
    附卷足憑。又扣案之白色粉末1 包（驗前淨重0.056 公克，
    驗後淨重0.055 公克），經以同上方法檢驗結果，確呈第一
    級毒品海洛因陽性反應，有同醫院96年11月13日濫用藥物成
    品檢驗鑑定書1 份在卷足憑，顯見被告確有在上揭時地施用
    毒品海洛因之行為甚明，足見被告上開自白與事實相符，自
    得採為認定被告犯罪之證據。綜上所述，本件事證明確，被
    告之犯行，堪以認定。
二、按犯毒品危害防制條例第10條之施用第一、二級毒品罪者，
    檢察官應先將被告送勒戒處所觀察、勒戒，經觀察、勒戒後
    ，認有繼續施用毒品之傾向者，應令入強制戒治處所施以強
    制戒治，並為不起訴之處分。又觀察、勒戒或強制戒治執行
    完畢釋放後，5 年內再犯第10條施用毒品之罪，檢察官應依
    法追訴，毒品危害防制條例第20條、第23條規定甚明。本件
    被告前因多次施用毒品案件，經原審以87年度毒聲字第2893
    號裁定送觀察、勒戒，並由檢察官以88年度偵緝字第627 號
    為不起訴處分確定。復於5 年內，再因施用第一級毒品案件
    ，經原審以92年度毒聲字第3056號裁定送觀察、勒戒後，於
    93年5 月26日因毒品危害防制條例修正而釋放；並經本院以
    93年度上訴字第1018號判刑確定，並與事實欄所示其後所犯
    施用第一級毒品、搶奪案件經判刑，於定應執行刑確定後入
    監執行，並於96年6 月12日縮刑執行完畢等情，有台灣高等
    法院被告前案紀錄表在卷足參。足認被告於受觀察勒戒執行
    完畢戒斷後5 年內，再犯施用毒品之罪，經判刑執行完畢後
    ，又犯本件施用第一級毒品之罪，其情形與上開規定之「5
    年後再犯」情形有別，自應依法論科。
三、次按海洛因為毒品危害防制條例第2 條第2 項第1 款，依其
    成癮性、濫用性及對社會危害性所分級管制之第一級毒品。
    核被告甲○○本件所為，係犯毒品危害防制條例第10條第1
    項之施用第一級毒品罪。被告持有第一級毒品海洛因後進而
    施用，其持有之低度行為，應為施用之高度行為所吸收，不
    另論罪。被告前有事實欄所示論罪科刑及執行之前科紀錄，
    並於96年6 月12日執行完畢，有台灣高等法院被告前案紀錄
    表在卷足參，其於有期徒刑執行完畢後，5 年以內再故意犯
    本件有期徒刑以上之罪，依刑法第47條第1 項規定，構成累
    犯，應予加重其刑。
四、原審因而適用毒品危害防制條例第10條第1 項、第18條第1
    項前段，刑法第11條、第47條第1 項之規定，並審酌被告前
    因施用毒品案件，經送觀察、勒戒、不起訴處分及判刑執行
    完畢後，仍不愛惜機會戒除毒癮，再為本件犯行，且屬累犯
    ，顯見被告不知悔改施用毒品之惡習，惟念及被告犯後坦承
    犯行，及其施用毒品係戕害自身健康，並未危害他人，犯後
    態度尚可等一切情狀，量處有期徒刑10月，並認扣案如附表
    所示之第一級毒品海洛因1 包（驗後淨重0.055 公克），以
    及空包裝袋1 只殘留上開毒品成分無法析離，應視同該毒品
    之一部分，依毒品危害防制條例第18條第1 項前段規定，不
    問是否為犯人即被告所有，併應諭知均沒收銷燬之。至因檢
    驗所耗費之上開毒品，既已滅失，爰不另為沒收銷燬之諭知
    。經核原判決認事用法並無不合，量刑亦屬適度，被告上訴
    意旨，雖指稱：被告另於96年10月20日因施用第一級毒品案
    件，業經法院判處罪刑在案，本件與被告前案具有集合犯之
    關係，應為前案判決效力所及，自應為免訴之判決，原審竟
    為科刑之判決，尚有未洽云云。惟查施用毒品案件，每一次
    施用毒品行為，均以各別起意成立一罪，此為最高法院實務
    上之見解，本件被告犯罪時間與前案相隔6 日，先後施用毒
    品之犯行，難認有集合犯之關係，自難論以一罪。被告上訴
    意旨，仍執前詞，指摘原判決不當，為無理由，應予駁回。
五、被告經合法傳喚，無正當理由不到庭，爰不待其陳述逕行判
    決。
據上論斷，應依刑事訴訟法第371條、第368條，判決如主文。
本案經檢察官林慶宗到庭執行職務。
中    華    民    國    97    年    4     月    24    日
                  刑事第九庭    審判長法  官  莊秋桃
                                      法  官  范惠瑩
                                      法  官  謝宏宗
以上正本證明與原本無異。
如不服本判決應於收受本判決後10日內向本院提出上訴書狀，其
未敘述上訴理由者，並得於提起上訴後10日內向本院補提理由書
狀（均須按他造當事人之人數附繕本）「切勿逕送上級法院」。
中    華    民    國    97    年    4     月    25    日
                                      書記官  熊惠津
附錄本判決論罪科刑法條：
毒品危害防制條例第10條第1項
施用第一級毒品者，處 6 月以上 5 年以下有期徒刑。
附表：（扣案應沒收銷燬之毒品）
      第一級毒品海洛因1 包（驗後淨重0.055 公克，及殘留海
      洛因成分之空包裝袋1 只）。
                                                      Q


司法院資訊處製作；財團法人民間司法改革基金會備份。
